【裁判字號】    89,易,837
【裁判日期】    891220
【裁判案由】    竊盜
【裁判全文】
臺灣臺中地方法院刑事判決                          八十九年度易字第八三七號
    公  訴  人  臺灣臺中地方法院檢察署檢察官
    被      告  甲○○
右列被告因竊盜案件，經檢察官提起公訴（八十九年度偵字第二○九六號），本院判
決如左：
    主  文
甲○○無罪。
    理  由
一、公訴意旨詳如起訴書所載（如附件）。
二、按犯罪事實應依證據認定之，無證據不得推定其犯罪事實；又不能證明被告犯罪
    者，應諭知無罪之判決，刑事訴訟法第一百五十四條、第三百零一條第一項分別
    定有明文；且認定不利於被告之事實，須依積極證據，苟積極證據不足為不利於
    被告事實之認定時，即應為有利於被告之認定，更不必有何有利之證據；及事實
    之認定，應憑證據，如未能發現相當證據，或證據不足以證明，自不能以推測或
    擬制之方法，以為裁判基礎，亦有最高法院三十年上字第八一六號、四十年台上
    八六號判例可資參照。本件公訴人認被告涉有竊盜罪嫌，無非以被告持有被害人
    乙○○、丁○○、丙○○等人遭竊之證件為警查獲為其主要論據。訊據被告迭於
    警、偵訊及本院審理時堅詞否認有何右揭竊盜犯行，辯稱：伊係於八十八年八、
    九月間某日，在台中市○○路與綏遠路口路旁撿到一個牛皮紙袋，內只有乙○○
    之身分證正本與影本，沒有學生證，也沒有現金；再於同年十月間某日，在台中
    市○○○路與永春路口路旁檢到一個女用皮包，裡面有二位女性證件，並沒有現
    金，因那段期間伊每天要到台西上班，工作十分忙碌，故沒有時間將之送警處理
    ，被查獲之證件確非伊所竊取云云。經查本件為警查獲之證件分別係被害人乙○○、丁○○、丙○○先後於八十三年六月二十日晚間在台中市○○路與英士路口
    、於八十七年九月上旬在台中市○○○路五七五號騎樓下、於八十八年四月十七
    日中午十二時許在台中市○○○路與永春路口遭竊之物，業據被害人乙○○、丁○○之母楊廖珠如、丙○○於警訊時指述綦詳，復有贓物認領保管單三紙附卷可
    稽。而被告確係於八十九年一月二十三日凌晨一時三十分許，在台中市南屯區○○○路○段二九號租屋處持有被害人乙○○之身分證正本一張與影本十張、被害
    人丁○○之身分證正本一張、咖啡色皮夾一個及被害人丙○○之汽車駕照、機車
    駕照、機車行照與健保卡各一張當場為警查獲乙情，亦為被告供承在卷，並有台
    中市警察局第二分局育才派出所檢查紀錄一份在卷足憑。惟持有贓物之原因非僅
    出於竊盜一途，其為竊盜、侵占遺失物或收受、寄藏、故買贓物，甚或搶奪、強
    盜等俱有可能，尚不得僅因被告於為警查獲時確持有被害人等遭竊之證件，即遽
    以推論為被告所竊者。況本件被告迭於警、偵訊及本院審理時皆堅稱上開證件係
    伊分次在路旁所拾獲。且衡諸常情，被害人等先後於八十三年間、八十七年間、
    八十八年間在不同地點遭竊後，亦有可能分別經竊贓將有價值之物品取走之後，
    再將被害人等之證件隨意丟棄於路旁，而為被告所拾獲。故基於罪疑唯輕之原則
    ，於積極證據不足證明被查獲之證件確為被告所竊者，依前揭法律規定及判例意
    旨，即應為有利於被告事實之認定。此外，本院復查無其他積極之證據，足認被
    告確有如公訴人所指之竊盜犯行，本件為不能證明被告犯罪，自應諭知無罪之判
    決。
三、本件雖不能證明被告有竊盜犯行，惟被告確持有被害人等遭竊之證件為警查獲，
    被告是否涉有贓物或侵占遺失物罪嫌，自應由檢察官另依法處理，附此敘明。
據上論斷，應依刑事訴訟法第三百零一條第一項，判決如主文。
中      華      民      國    八十九    年     十二     月     二十     日
                                  臺灣臺中地方法院刑事第六庭
                                      法  官  許  秀  芬
右正本證明與原本無異。
如不服本判決，應於送達後十日內向本院提出上訴狀(須附繕本)，上訴於台灣高等
法院台中分院。
                                      書記官
中      華      民      國    八十九    年      十二    月     二十     日


司法院資訊處製作；財團法人民間司法改革基金會備份。
